【裁判字號】    95,易,1858
【裁判日期】    951211
【裁判案由】    加重竊盜
【裁判全文】
臺灣臺中地方法院刑事判決              95年度易字第1858號
公  訴  人  臺灣臺中地方法院檢察署檢察官
被      告  甲○○
            丙○○
上  一  人
選任辯護人  陳舜銘律師
被      告  戊○○
                    （現另案於臺灣臺中監獄臺中分監執行中
上列被告等因加重竊盜案件，經檢察官提起公訴（95年度偵字第
11520號），本院判決如下：
    主  文
丙○○共同攜帶兇器竊盜，處有期徒刑壹年。扣案之電纜剪壹把
沒收。
戊○○共同攜帶兇器竊盜，累犯，處有期徒刑拾月。扣案之電纜
剪壹把沒收。
甲○○無罪。
    事  實
一、戊○○曾於民國（下同）八十八年間因施用毒品經台灣基隆
    地方法院基隆簡易庭判處有期徒刑六月，於八十八年八月五
    日確定，另於八十九年八月三十日因施用毒品案件，經台灣
    基隆地方法院判處有期徒刑七月，接續於九十年十二月二十
    日執行完畢，又於九十二年十二月五日因竊盜案件，經台灣
    基隆地方法院判處有期徒刑七月確定，再於九十三年六月七
    日因施用毒品案件經台灣基隆地方法院判處有期徒刑四月確
    定，嗣定應執行刑為有期徒刑十月，於九十四年三月十二日
    執行完畢，不知悔改，復與丙○○共同基於意圖為自己不法
    之所有之犯意聯絡，於九十五年五月十八日凌晨一時四十分
    許，攜帶丙○○所有客觀上足以傷害人之生命、身體，足資
    作為兇器使用之電纜剪一把，由丙○○駕駛八四六五─ＮＫ
    號自用小客車，搭載戊○○前往台中縣后里鄉○○○○路段
    芭樂湖產業道路，到達現場後，即由丙○○爬上電線桿以電
    纜線剪斷電纜線，戊○○在電線桿下面撿拾兼把風之方式，
    竊取台灣高速鐵路股份有限公司所有之高鐵電纜線（接地線
    ）三十三公斤（規格八十ＭＭ平方配電盤接地線、道板接地
    線、扶手、欄杆接地線、橋台接地線）、台灣高速鐵路承包
    商台灣東芝通訊科技股份有限公司所有之電纜線十八公斤（
    規格六十ＭＭ配電盤接地線）、台灣高速鐵路承包商三菱重
    工業股份有限公司所有之電纜線九公斤（規格六十ＭＭ平方
    配電盤接地線），員警於上開二人竊取電纜線後即一路跟監
    至舊社路五十五號前，而於同日凌晨一時五十分許當場查扣
    丙○○所有之上開電纜剪一把及上開竊得之電纜線一批。
二、案經臺中縣警察局移送臺灣臺中地方法院檢察署檢察官偵查
    起訴。
    理  由
甲、有罪部分：
一、按現行刑事訴訟法為保障被告之反對詰問權，排除具有虛偽
    危險性之傳聞證據，以求實體真實之發見，於該法第一百五
    十九條第一項明定被告以外之人於審判外之言詞或書面陳述
    ，除法律有規定者外，不得作為證據。又被告以外之人於審
    判外之陳述，雖不符前四條之規定（即刑事訴訟法第一百五
    十九條之一至第一百五十九條之四），而經當事人於審判程
    序同意作為證據，法院審酌該言詞陳述或書面陳述作成時之
    情況，認為適當者，亦得為證據；當事人、代理人或辯護人
    於法院調查證據時，知有第一百五十九條第一項不得為證據
    之情形，而未於言詞辯論終結前聲明異議者，視為有前項之
    同意，刑事訴訟法第一百五十九條之五定有明文。本件檢察
    官、被告並未就朱南揚、翁怡玫、徐聯芳於審判外之陳述有
    所爭執，且迄於言詞辯論終結前，均未主張有刑事訴訟法第
    一百五十九條第一項不得為證據之情形，是應認已同意作為
    證據，且經本院審酌後，認無不適當之情形，應認均有證據
    能力，合先敘明。
二、訊據被告戊○○對於上開犯罪事實均坦承不諱，核與被害人
    台灣高速鐵路股份有限公司公共事務高級專員朱南揚、台灣
    高速鐵路承包商台灣東芝通訊科技股份有限公司安全管理人
    員翁怡玫、台灣高速鐵路承包商三菱重工業股份有限公司工
    程師證述情節相符，並經帶隊查獲之員警即證人丁○○、乙○○到庭結證屬實，復有贓物領回保管書三紙及扣案之電纜
    剪乙支在卷可稽，足認被告戊○○之任意性自白與事實相符
    ，本件事證明確，被告犯行堪以認定，應予依法論科。
三、訊據被告丙○○矢口否認有上開竊盜犯行，辯稱：當日伊沒
    有與被告戊○○至上開案發現場竊取電纜線云云，惟：
（一）按共同被告對於其他被告之案件而言，為被告以外之第三
      人，本質上屬於證人，其他共同被告對其仍享有詰問權，
      因此對於其他共同被告案件之審判而言，未使該共同被告
      立於證人之地位而為陳述，逕以依共同被告身分所為之陳
      述採為不利於其他被告之證據，自屬剝奪被告憲法上所保
      障之刑事被告詰問證人之權利，惟法院若已使該共同被告
      立於證人之地位接受其他共同被告之詰問，則因共同被告
      業經以證人之身分於審判中具結陳述，並給予解釋或否認
      之機會，而其他共同被告亦經給予對該共同被告就此事項
      詰問之機會，則共同被告於警訊、偵查中所為之供述自有
      證據能力，而得採為證據，本院於審理中令被告戊○○以
      證人之身分作證，並經雙方當事人交互詰問，被告戊○○
      於警訊、偵訊及於本院中之證述均一致，應認被告戊○○
      之上開供述均有證據能力，先予敘明。再衡諸被告戊○○
      與共同被告丙○○為好友，素無怨隙，應無誣指被告之理
      ，認被告戊○○之上開證述，應屬可採。
（二）本案係員警從案發當日十二點多開始跟監被告丙○○及戊○○，一直到被告丙○○共同行竊電纜線再搬運回丙○○
      住處前始當場逮捕丙○○，業據本案帶隊查獲之員警丁○○到庭結證明確，而被告丙○○行竊之地點從橋下爬到橋
      上之時間大約為三至五分鐘，而被告二人往橋下走去到被
      告二人再回到橋上之時間卻耗時一小時，業據證人丁○○
      到庭結證明確，則被告丙○○顯非只是受戊○○之託而至
      案發地點搬運贓物，而本案扣案贓物確係從被告丙○○之
      住處外查扣，當場並扣得電纜剪一把，有台中縣警察局搜
      索、扣押筆錄及扣押物品目錄表各一紙附卷可憑，被告丙○○上開所辯顯係卸責之詞，不足採信。本案被告丙○○
      與被告戊○○共同加重竊盜犯行，事證明確，犯行洵堪認
      定。
三、查扣案之電纜剪一把為金屬製鐵剪，客觀上足以傷害人之生
    命、身體，足資作為兇器使用，有上開電纜剪一把扣案可稽
    ，並有該電纜剪之相片一幀附卷可憑，是核被告丙○○、戊○○所為係犯刑法第三百二十一條第一項第三款之攜帶兇器
    竊盜罪。被告丙○○、戊○○就上開加重竊盜犯行有犯意聯
    絡與行為分擔，俱應論以共同正犯（新舊法比較詳後）。被
    告戊○○於八十八年間因施用毒品經台灣基隆地方法院基隆
    簡易庭判處有期徒刑六月，於八十八年八月五日確定，另於
    八十九年八月三十日因施用毒品案件，經台灣基隆地方法院
    判處有期徒刑七月，接續於九十年十二月二十日執行完畢，
    又於九十二年十二月五日因竊盜案件，經台灣基隆地方法院
    判處有期徒刑七月確定，再於九十三年六月七日因施用毒品
    案件經台灣基隆地方法院判處有期徒刑四月確定，嗣定應執
    行刑為有期徒刑十月，於九十四年三月十二日執行完畢，有
    台灣高等法院被告前案紀錄表一份附卷可憑，其於有期徒刑
    執行完畢之後，五年之內再故意犯本件有期徒刑以上之罪，
    為累犯，依法加重其刑（新舊法比較詳後）。爰審酌被告丙○○素行良好，戊○○有竊盜之前科紀錄、本件竊取之財物
    價值固然不高，惟竊盜高速鐵路接地線，對公共安全有重大
    危害之虞，犯後被告戊○○坦承犯行，被告丙○○矢口否認
    犯行，態度不佳等一切情狀，分別量處如主文所示之刑。扣
    案之電纜剪一把為被告丙○○所有供其與戊○○共同竊盜所
    用之物，業據被告戊○○供明在卷，依法併予宣告沒收（新
    舊法比較詳後）。
四、按被告丙○○、戊○○行為後，刑法業於九十四年年一月七
    日修正，於同年二月二日公布，並於九十五年七月一日施行
    。按行為後法律有變更者，適用行為時之法律，但行為後之
    法律有利於行為人者，適用最有利於行為人之法律，修正後
    即現行刑法第2條第1項定有明文。以下即比較修正施行前後
    刑法暨相關法律之規定：
（一）修正前刑法第二十八條規定：「二人以上共同『實施』犯
      罪之行為者，皆為正犯。」與修正後同條：「二人以上共
      同『實行』犯罪之行為者，皆為正犯。」之規定，二者在
      用語上固有不同，惟其修法理由乃在原「實施」一詞之範
      圍，在解釋上是否包括「陰謀共同正犯」及「預備共同正
      犯」存有爭議，為杜爭議，明白宣示本條不包括「陰謀共
      同正犯」及「預備共同正犯」，但仍包括共謀共同正犯，
      乃將「實施」修正為「實行」，此觀諸立法理由說明即明
      ，是此部分修正應無有利、不利於被告丙○○、戊○○之
      問題，應逕行適用行為時之刑法第二十八條之規定。
（三）另被告戊○○前因違反毒品危害防制條例等罪，經處徒刑
      執行完畢後，五年以內故意再犯本件有期徒刑以上之罪，
      不論依修正前之刑法第四十七條，或修正後之刑法第四十
      七條第一項規定，均構成累犯，新法既非較有利於被告戊○○，仍應依修正後刑法第二條第一項前段之規定，適用
      行為時即修正前刑法第四十七條第之規定論以累犯。
（四）綜合比較結果，本案適用行為時之舊法較有利於被告丙○○、戊○○，依據從刑附屬於主刑之原則，關於本案沒收
      之部分，自應適用修正前之刑法第三十八條第一項第二款
      之規定。
乙、被告丙○○不另為無罪之諭知及被告甲○○無罪部分：
一、公訴意旨另以：被告丙○○與甲○○基於意圖為自己不法所
    有之概括犯意聯絡，先後於(1)九十五年四月四日十一時許，
    駕駛八四六五--NK自用小貨車，共同攜帶客觀上有危險性之
    電纜剪，至台中縣后里鄉○○路段芭樂湖產業道路TK一四四
    公里又二二五公尺處，竊取電纜線五十五公斤。
    (2)同年月四日十八時許，駕駛八四六五--NK自用小貨車，共
    同攜帶客觀上有危險性之電纜剪，至台中縣后里鄉○○路段
    芭樂湖產業道路TK一二九公里又六百公尺處，竊取電纜線五
    十五公斤。(3)同年月6日11時40分許，二人又共同攜帶兇器
    電纜剪，駕駛八四六五--NK自用小貨車，至上址TK一四四公
    里又二０四公尺處，竊取電纜線五十公斤。(4)同年月十二日
    二十二時許，二人又共同攜帶兇器電纜剪至上址TK129 公里
    又六０七公尺處，竊取電纜線五十五公斤。(5)同年月二十四
    日二十三時許，二人又共同攜帶兇器電纜剪至上址TK一四四
    公里處，竊取電纜線五十公斤。(6)同年月二十六日十一時三
    十分許，二人又共同攜帶兇器電纜剪至上址TK一四四公
    里又一三０公尺處，竊取電纜線五十公斤。
二、按被告之自白，不得作為有罪判決之唯一證據，仍應調查其
    他必要之證據，以察其是否與事實相符，刑事訴訟法第一百
    五十六條第二項定有明文。此所謂應調查其他必要之證據者
    ，固不以證明全部犯罪構成要件事實為必要，凡能證明該自
    白事實之真實性之補強證據即足當之。但僅證明被告之自白
    出於任意性者，非即足以證明該自白事實之真實性，蓋若僅
    係證明其自白非出於強暴、脅迫、利誘、詐欺、或其他不正
    之方法所取得，仍屬於自白之範疇，而補強證據則重其自白
    之真實性，必足以證明自白之犯罪確非虛構，擔保其與事實
    相符，方符發現真實之立法意旨，二者之證明力截然有別，
    不容混淆。故僅足以證明被告自白之任意性，而無其他補強
    證據足以證明其真實性時，仍不得遽採為有罪判決之基礎（
    最高法院八十八年度台上字第三五七０號判決要旨參照）。
    次按共同被告對於其他被告之案件而言，為被告以外之第三
    人，本質上屬於證人，其他共同被告對其仍享有詰問權，因
    此對於其他共同被告案件之審判而言，未使該共同被告立於
    證人之地位而為陳述，該共同被告所為之陳述，自不得逕採
    為不利於其他被告之證據。
三、訊據被告丙○○、甲○○均堅決否認有上開竊盜犯行。公訴
    人認被告有上開公訴人所指之犯行，無非以：被告甲○○、
    丙○○於警訊中均自白上開犯行等語為據。惟查：（一）本
    案被害人台灣高速鐵路股份有限公司公共事務高級專員朱南
    揚、台灣高速鐵路承包商台灣東芝通訊科技股份有限公司安
    全管理人員翁怡玫、台灣高速鐵路承包商三菱重工業股份有
    限公司工程師於警訊中均概括指稱：「中部地區約有三十件
    以電纜線剪斷電纜竊盜之案件」等語，不能明白指訴失竊電
    纜線之路段係高速鐵路何一路段，失竊之電纜線種類、數量
    為何，又該路段電纜線所有人係台灣高速鐵路股份有限公司
    或高速鐵路何承包商所有，則上開告訴人之指訴自不足以證
    明被告丙○○、甲○○於警訊中自白之真實性。又查本案被
    告甲○○、丙○○於警訊中之自白中關於行竊電纜線之時間
    、地點（台中縣后里鄉○○路段芭樂湖ＴＫ幾公里）及所竊
    取之電纜線數量（均為五十公斤或五十五公斤）之描述完全
    一致，除非被告甲○○、丙○○行竊後有記錄行竊時間、地
    點及竊得之物之習慣，否則依一般常人之記憶，倘無人在旁
    提示，何以能清楚指述上開細節，並為完全相同之陳述，是
    以被告甲○○辯稱：員警有拿照片要伊承認伊有於照片所示
    地點行竊電纜線，伊因為手部疼痛急於回家才全部承認乙節
    ，可以採信，復查：上開被告所供銷贓之地點為台中市○○
    路正發資源回收廠、台中縣神岡鄉巧力行資源回收廠、穩鴻
    資源回收廠，該回收場之負責人張竹村、黃榮霖、陳高秀雲
    於警訊中及偵查中均證稱沒有向被告甲○○、丙○○等買過
    電纜線等語，則被告甲○○、丙○○於警訊中之上開自白屬
    於有重大瑕疵而難認為真實，揆諸上開說明意旨，就被告丙○○上開被訴竊盜犯行之部分，原應為無罪之諭知，惟公訴
    人認上開犯行與前開論罪科刑部分有連續犯之裁判上一罪之
    關係，爰不另為無罪之諭知；另就被告甲○○部分應為無罪
    之諭知。
據上論斷，應依刑事訴訟法第二百九十九條第一項前段、第三百
零一條第一項，刑法第二條第一項前段、刑法第三百二十一條第
一項第三款、修正前刑法第二十八條、修正前刑法第四十七條、
修正前刑法第三十八條第一項第二款，判決如主文。
本案經檢察官己○○到庭執行職務
中    華    民    國    95    年    12    月    11    日
                  刑事第十五庭  審判長法  官  曾佩琦
                                      法  官  周瑞芬
                                      法  官  陳如玲
以上正本證明與原本無異。
如不服本判決，應於判決送達後10日內，向本院提出上訴狀。
                                      書記官  楊賀傑
中    華    民    國    95    年    12    月    11    日
附錄本案所犯法條
中華民國刑法第321條（加重竊盜罪）
犯竊盜罪而有左列情形之一者，處6月以上、5年以下有期徒刑：
一、於夜間侵入住宅或有人居住之建築物、船艦或隱匿其內而犯
    之者。
二、毀越門扇、牆垣或其他安全設備而犯之者。
三、攜帶兇器而犯之者。
四、結夥三人以上而犯之者。
五、乘火災、水災或其他災害之際而犯之者。
六、在車站或埠頭而犯之者。
前項之未遂犯罰之。


司法院資訊處製作；財團法人民間司法改革基金會備份。
